【裁判字號】    98,上訴,2323
【裁判日期】    980611
【裁判案由】    偽造文書等
【裁判全文】
臺灣高等法院刑事判決                98年度上訴字第2323號
    上  訴  人
    即  被  告  甲○○原名林.
上列上訴人因偽造文書等案件，不服臺灣臺北地方法院98年度訴
字第154號，中華民國98年4月29日第一審判決（起訴案號：臺灣
臺北地方法院檢察署97年度偵字第16471號），提起上訴， 本院
判決如下：
    主  文
上訴駁回。
    理  由
一、依刑事訴訟法第350條、第361條、第362條、第367條規定，
    不服地方法院之第一審判決而上訴者，須提出上訴書狀，並
    應敘明具體理由，為上訴必備之程式；其所提出之書狀未敘
    述上訴理由，或僅曾以言詞陳述上訴理由者，均應於上述期
    間屆滿後20日內補提理由書於第一審法院。第一審法院經形
    式審查，認逾期未補提上訴理由者，應定期間先命補正；逾
    期未補正者，為上訴不合法律上之程式，應以裁定駁回。倘
    已提出上訴理由，但所提非屬具體理由者，則由第二審法院
    以上訴不合法律上之程式，判決駁回。而所謂具體理由，必
    係依據卷內既有訴訟資料或提出新事證，指摘或表明第一審
    判決有何採證認事、用法或量刑等足以影響判決本旨之不當
    或違法，而構成應予撤銷之具體事由，始克當之（例如：依
    憑證據法則具體指出所採證據何以不具證據能力，或依憑卷
    證資料，明確指出所為證據證明力之判斷如何違背經驗、論
    理法則）；倘僅泛言原判決認定事實錯誤、違背法令、量刑
    失之過重過輕微，而未依上揭意旨指出具體事由，或形式上
    雖已指出具體事由，然該事由縱使屬實，亦不足以認為原判
    決有何不當或違法者（例如：對不具有調查必要性之證據，
    法院未依聲請調查亦未說明理由，或援用證據不當，但除去
    該證據仍應為同一事實之認定），皆難謂係具體理由，俾與
    第二審上訴制度旨在請求第二審法院撤銷、變更第一審不當
    或違法之判決，以實現個案救濟之立法目的相契合，並節制
    濫行上訴（最高法院97年度台上字第892 號判決參照）。又
    第二審法院認為上訴書狀未敘述理由，依刑事訴訟法第 367
    條但書規定，始應定期間命其補正。如認上訴書狀已敘述理
    由，但其理由非屬具體，其所為上訴，即不符上訴之法定要
    件，自得逕行判決駁回，無定期命補正問題（最高法院97年
    度台上字第3599號判決參照）。
二、經查，原審依上訴人即被告甲○○於原審中之自白，並以扣
    案附表偽造之服務證、「臺灣台北地方法院檢察署96年偵字
    第009861613 號」偵查卷宗卷面、「法務部行政執押處份命
    令」、「台北地方法院地檢署監管科96年度存字第681 號」
    文件、「臺灣台北地方法院檢察署96年度金字第0098613 號
    」之請求暫時性凍結執行聲請書、「個人資料外洩授權止付
    申請書」、收據等，被害人乙○○之第一商業銀行存款存根
    聯影本1 張等為證，且與證人即被害人乙○○之證言相符，
    堪認屬實，足以擔保被告自白之真實性。認本件證據明確，
    被告有行使偽造特種文書、公文書、私文書及冒充公務員行
    使職權、詐欺取財等犯行。並審酌被告均明知現今社會詐騙
    集團橫行，嚴重破壞社會秩序、侵害被害人之財產，竟仍因
    貪圖報酬利益，加入詐騙集團共同參與詐騙犯行，以牟不法
    利益，助長犯罪歪風，增加追緝犯罪之困難，且其正當青年
    ，不知以正當方法獲取金錢，使被害人畢生積蓄化為烏有，
    生活陷入困境，自應予以嚴懲，但慮及被告非屬詐騙集團之
    主謀，且因家境窘困，始出此下策，於本院審理時復坦承犯
    行，態度良好等一切情狀，量處有期徒刑1 年。對於附表編
    號1偽造服務證1張屬共犯所有，且為被告供本件犯行所用之
    物，雖未扣案，但既經詐騙集團成員「阿賢」收回，無證據
    足認已滅失，依刑法第38條第1 項第2款沒收之。附表編號2
    至10之文件雖因業經交付予被害人，已非被告或其共犯所有
    ，不得諭知沒收，惟該等文件上偽造之公印文、印文、署押
    ，不問屬於犯人與否，均依刑法第219 條沒收之，而蓋用於
    該等文件上之公印、印章雖未扣案，但無證據足認業已滅失
    ，不問屬於犯人與否，均依刑法第219 條沒收之。均已詳敘
    其所憑證據、認定理由及量刑依據。從形式上觀察，原判決
    並無認定事實錯誤、量刑瑕疵或違背法令之情形。被告上訴
    理由主張另一共犯未到案，判決伊共同行使偽造公文書未合
    ，及未偽造公文書的政府單位云云，認原判決有誤，上訴請
    求撤銷改判。惟查，被告與綽號「阿賢」的成年男子共同犯
    罪，此為被告所供認，當非需要共犯到案，始得論處被告共
    犯罪行，而遭被告所偽造如附表所示的公家單位，亦經被告
    所供承，且為原審認定在案，故被告上訴理由非但空泛無據
    ，且未指摘原判決關於認定事實、適用法律及量刑等項，有
    何具體違法或不當。揆諸上開說明，顯然置原判決已經明白
    論斷審酌、說明之事項於不顧，意在拖延訴訟，自形式上觀
    察，核非足以動搖原判決之具體理由，依照上揭說明，應認
    其上訴為不合法律上之程式，予以駁回，並不經言詞辯論為
    之。
據上論斷，應依刑事訴訟法第367條前段、第372條，判決如主文
。
中    華    民    國    98    年    6     月    11    日
            刑事第四庭    審判長法  官  陳筱珮
                                法  官  鄭水銓
                                法  官  周煙平
以上正本證明與原本無異。
如不服本判決，應於收受送達後10日內向本院提出上訴書狀，其
未敘述上訴之理由者並得於提起上訴後10日內向本院補提理由書
（均須按他造當事人之人數附繕本）「切勿逕送上級法院」。
                                書記官  陳秋雄
中    華    民    國    98    年    6     月    12    日


司法院資訊處製作；財團法人民間司法改革基金會備份。
